臺灣高等法院刑事判決　　　　　　　　95年度上訴字第3751號
上　訴　人　臺灣桃園地方法院檢察署檢察官
上　訴　人
即　被　告　癸○○
被　　　告　甲○○
　　　　　　乙○○
　　　　　　子○○
　　　　　　壬○○
　　　　　　庚○○
上　一　人
選任辯護人　康勝男律師
上列上訴人因被告等妨害自由等案件，不服臺灣桃園地方法院，
91 年度訴字第907號，中華民國94年1月28日第一審判決（起訴
案號臺灣桃園地方法院檢察署90年度偵字第8126號、第11202號
，91 年度偵字第769號、第5206號、第7970號），提起上訴，本
院判決如下：
    主  文
原判決關於癸○○妨害自由部分及子○○賭博部分，均撤銷。
癸○○共同以非法方法剝奪人之行動自由，處有期徒刑陸月，如
易科罰金以銀元佰元（即新台幣玖佰元）折算壹日。
子○○在公眾得出入之場所賭博財物，處罰金（銀元）壹仟元，
如易服勞役，以新台幣壹仟元折算壹日。
其餘上訴駁回。
    事  實
一、民國89年11月29日下午5時許，姓名年籍不詳、綽號「小蔡
    」之成年男子，欲在位於桃園縣大園鄉○○路○段209號旁「
    金安貨運行倉庫」之公眾得出入場所內主持賭局，並從中抽
    取抽頭金圖利，乃邀甲○○對外找尋賭客並在現場擔任清算
    賭資之工作，乙○○在場擔任「清圖」即賭金分配、抽取抽
    頭金之工作，渠等乃基於意圖營利之犯意聯絡，甲○○乃邀
    約癸○○、戊○，「小蔡」乃邀約子○○、何伯仁、游鎰豐
    、王志煌、壬○○，癸○○乃偕同蘇仁哲（經合法傳拘未著
    ，待原審通緝到案後另行審結）、戊○乃偕同丑○○、丙○○、己○○、丁○○（下稱戊○等五人，此部分未據起訴）
    前往上址賭博，以天九牌為賭具，抽頭方式為賭客每贏取新
    臺幣（下同）一萬元，即抽取五百元之抽頭金，而聚集賭客
    賭博財物。
二、期間癸○○不斷輸錢，金額約一百多萬元，乃懷疑有人詐賭
    ，遂要求更換牌具，在暗自取得先前牌具中其中幾副牌後，
    於是日夜間八時許攜出檢查，果發現其中有暗號註記，乃認
    為遭「小蔡」、甲○○等人設局詐騙，遂憤而偕同趙偉華（
    原審另行審結）在內之二十餘名不詳姓名成年男子，於是日
    夜間十時許返回上址，向「小蔡」、甲○○等人表示賭具有
    記號，要其等為此詐賭負責，「小蔡」、甲○○得知賭具是
    由戊○等五人提供，乃要戊○等五人供出何人詐賭，因戊○
    等五人始終未承認詐賭，癸○○氣憤難平，為了取回遭詐賭
    所輸之賭金，乃與蘇仁哲、趙偉華及所偕同之二十餘名男子
    基於共同犯意聯絡，由趙偉華將戊○等五人對外聯絡之行動
    電話沒收後，乃分別徒手或持木棍，毆打戊○等五人，致戊○受有背部多處挫傷與擦傷（各約3X2公分、2.5X1公分、
    12X1公分、15X0.5公分、12X1公分），丑○○受有臉部擦傷
    二處（1X0.2公分、2X0.2公分）、左側肩部紅腫（約2X2公
    分）、左手臂背側紅腫約（15X7公分），丙○○受有額頭擦
    傷（約0.5X0.5公分）、鼻樑瘀青（約1.5X1公分）、右手腕
    擦傷（約0.5X0.1公分）、左手腕擦傷（約1.0X0.5公分），
    己○○受有下唇挫傷併擦傷（約1X1公分）、右肩背側紅腫
    （約13X2公分）、左大腿後方紅腫（約7X2公分）等傷害（
    丁○○未成傷），癸○○並指示蘇仁哲、趙偉華與該二十餘
    名男子將戊○等五人帶出查證，務必要查出詐賭之事，蘇仁
    哲、趙偉華遂與該二十餘名男子乃四人一組，分乘五部自小
    客車將戊○等五人押出，待其中有人承認詐賭後，才將戊○
    等五人再帶回倉庫內，癸○○遂要戊○等五人將詐賭贏得之
    賭金交還，而由趙偉華前往戊○車上取出，連同戊○等五人
    身上現金共計一百二十二萬元，交還與癸○○，不足額部分
    則以勞力士金錶三支暫行抵押在子○○處，約定嗣後再以現
    金贖回，戊○等五人被以此種強暴方式行償還詐得賭金之事
    ，於翌（30）日凌晨二時許，癸○○始讓戊○等五人離去，
    計被妨害自由達四個多小時。戊○等五人離去後，隨即檢具
    驗傷證明向桃園縣警察局大園分局報案而查悉上情（甲○○
    、乙○○、癸○○、壬○○、何伯仁、游鎰豐、王志煌賭博
    部分，經原審判決確定）。
三、案經戊○等五人訴由桃園縣警察局大園分局報告臺灣桃園地
    方法院檢察署檢察官並自動檢舉後偵查起訴。
    理  由
壹、有罪部分：
一、上揭事實一所示，由「小蔡」之人出面，聚集在上址以天九
    牌賭博財物並抽取抽頭金，而由被告甲○○邀被告癸○○、
    告訴人戊○，被告癸○○乃偕同蘇仁哲、告訴人戊○乃偕同
    丑○○、丙○○、己○○、丁○○前往，「小蔡」則邀被告
    子○○、何伯仁、游鎰豐、王志煌、壬○○在上址賭博財物
    ，此事實迭據被告甲○○、癸○○、子○○、何伯仁、游鎰
    豐、王志煌、壬○○於警詢及原審偵審中坦承不諱，核與告
    訴人戊○等五人於警詢及告訴人戊○、丑○○、丙○○、己○○於偵查暨告訴人丑○○、丙○○於原審法院審理時之指
    訴相符，此部分賭博之事實，可堪認定。被告乙○○於本院
    審理時坦承有共同聚眾賭博財物之行為。被告甲○○則矢口
    否認有共同參與賭博行為，辯稱：伊只是受「小蔡」之託找
    人云云。被告乙○○則辯稱：伊只是在現場賭博，並沒有擔
    任清圖的工作云云。惟查：
（一）本件被告甲○○除對外負責找尋賭客外，並有在場負責清
      算賭資，而現場擔任「清圖」即賭金分配、抽取抽頭金之
      工作，則係由被告乙○○負責，此業據告訴人戊○於警詢
      中指稱：……小包（即被告甲○○）打電話……要伊帶朋
      友來捧場賭博……場內記帳有乙○○，桌面清點小包等語
      ，告訴人丑○○於原審審理時指稱：（在檢察官訊問時，
      你回答乙○○在清圖（臺語）是否正確？）是的，（清圖
      是什麼意思？）在玩牌九的時候，有一個莊家，有輸贏的
      時候，他負責把賭資作輸贏的分配，當場抽頭的部分也是
      他負責，（抽頭的錢乙○○交給誰？）他應該是交給甲○○，伊等的方式，伊等幾個人湊齊一百萬元以戊○的名義
      共同集資去跟其他各方面也集資的人一起來這個場子對賭
      ，所以到了現場的人會把他們籌集的資本算好數目交給甲○○記帳，伊等就以交給甲○○的額度範圍內作為賭本來
      對賭……（輪流作莊的時候，有沒有指定誰去做清圖的動
      作？）就固定是乙○○在作等語，告訴人丙○○、己○○
      亦於偵查中均一致指訴被告乙○○在場擔任消注工作等語
      明確（以上見89年度他字第2666號偵查卷第13頁，90年度
      偵字第8126號卷第137頁，原審法院卷 (二)93 年8月3日
      審判筆錄）。
（二）被告癸○○發現有詐賭情事之後，隨即要「小蔡」及被告
      甲○○負責，此迭據被告癸○○於警詢及原審偵審及本院
      審理時供述在卷，若被告甲○○只是單純介紹賭客前來捧
      場，何以被告癸○○要其為此詐賭之事負責？而被告乙○○部分，其在被告癸○○自告訴人戊○等五人處取得詐得
      之賭金後始終在場，若被告乙○○確實為在場賭客，而據
      其於原審法院調查時供稱亦有輸錢，金額約五、六萬元等
      語（見原審法院卷 (一)92年2月19日訊問筆錄），何以被
      告癸○○取得該賭金後，卻僅交付給其餘在場賭客即被告
      何伯仁、游鎰豐、王志煌（此部分詳後四所述），而未交
      付給同為賭客之被告乙○○？此更足佐告訴人前揭所指本
      件是被告甲○○對外邀集賭客，其在場負責清算賭資，被
      告乙○○則在場負責「清圖」即分配賭金之工作，確與事
      實相符。被告甲○○、乙○○前揭否認與「小蔡」共同聚
      眾賭博之辯解，核屬飾卸之詞，難以憑採。
二、上揭事實二所示，被告癸○○發現詐賭之情後，確有動手毆
    打告訴人戊○等五人，而告訴人戊○、丑○○、丙○○、己○○因此受有如前述傷害，在趙偉華自告訴人戊○等五人處
    取出一百二十二萬元交與被告癸○○、三支勞力士金錶與被
    告子○○後始得離去此事實，迭據被告癸○○於警詢、原審
    偵審及本院審理時坦承不諱，核與告訴人戊○等五人於警詢
    中、告訴人戊○、丑○○、丙○○、己○○於偵查及告訴人
    丑○○、丙○○於原審法院審理時之指訴相符，並有各該診
    斷證明書、購買物品證明單等（見89年度他字卷第9、16、
    21 、25、30頁）附卷可稽。然被告癸○○就上揭偕同趙偉
    華、蘇仁哲及二十餘名成年男子共同毆打、妨害行動自由等
    犯行則矢口否認之，辯稱：伊發現詐賭後，一時氣憤才動手
    毆打，其他幾個賭客也跟著上前動手打，有的是拿在場的木
    棍打，這些人並不是伊叫來的，取回賭金之後，伊就讓這些
    詐賭的人離開了，並沒有叫人把他們押出去云云。然查：
（一）被告癸○○懷疑有人詐賭後，先行離開，其後返回時，隨
      即指稱現場有人詐賭，當時即有非賭客之二十餘名男子一
      同進入，此情除據告訴人戊○等五人於警詢中、告訴人戊○、丑○○、丙○○、己○○於偵查及告訴人丑○○、丙○○於原審法院審理時指訴明確外。被告子○○於原審法
      院審理時此部分以證人身分亦證稱：伊在賭博的時候賭到
      一半，癸○○有回來，他叫伊等不要賭，他說有詐賭，牌
      具有收起來，癸○○就跟小蔡上去樓上……之後就是有一
      群人從外面進來，然後就直接針對詐賭的人在問……不是
      伊等賭客打的，一發生詐賭以後，不曉得是誰從外面叫了
      一群人進來等語（見原審法院卷 (二)93 年9月8日審判筆
      錄）。是被告癸○○辯稱是在場其餘賭客所為云云，並非
      事實。
（二）被告癸○○因遭詐賭，所輸金額約一百多萬元，其為此氣
      憤難平才動手毆打告訴人戊○等五人，此迭據其於原審法
      院審理時自承在卷。而其返回現場，是以為「小蔡」、被
      告甲○○設局詐騙，亦據其於原審法院審理時供述明確。
      以其當時主觀認為「小蔡」、被告甲○○設局詐賭，則其
      返回現場質問，無疑拆穿他人所設賭局，若未邀集他人前
      來助陣，被告癸○○應不敢隻身前來。而被告癸○○再返
      回賭場後，隨即不假思索指稱有人詐賭，甚至要現場主持
      之「小蔡」、被告甲○○負責，而「小蔡」、被告甲○○
      還在查證之時，隨即有該二十餘名男子進入，並質問有關
      詐賭之事，該二十餘名男子並非參與賭博之人，若非被告
      癸○○告以實情，當不會有此質問。綜上各情相互參酌，
      該二十餘名男子，確係受被告癸○○指示前來，目的在處
      理被告癸○○遭詐賭之事。
（三）告訴人戊○等五人始終未承認詐賭，被告癸○○乃指示趙
      偉華、蘇仁哲及該二十餘名男子，將告訴人戊○等五人帶
      離該倉庫內到外查證，蘇仁哲、趙偉華與該二十餘名男子
      乃四人一組，分乘五部自小客車將告訴人戊○等五人押出
      ，待其中有人承認詐賭後才返回等節，除據告訴人戊○等
      五人於警詢中、告訴人戊○、丑○○、丙○○、己○○於
      偵查及告訴人丑○○、丙○○於原審法院審理時之指訴明
      確外。被告癸○○就此於偵查中亦供承：是伊的錢，是他
      詐賭，的確有開車把他們架出來，伊只是要回錢，當天贏
      的錢吐出來等語（見90年度偵字第8126號卷第73頁）。此
      與被告甲○○以證人身分於原審法院審理時證稱：一開始
      發現有詐賭的時候，小蔡跟癸○○問戊○他們有無詐賭的
      情況，有誰參與，是如何詐賭，當時是把他們五個人隔開
      帶出去倉庫外面問……問過以後，有人打電話來通知帶伊
      等的人說有人承認詐賭，就回去了等語（見原審法院卷 (
      二)93 年10月1日審判筆錄）；及被告子○○就此以證人
      身分於原審法院審理時證稱：（依你剛剛所述現場有十幾
      個人是從外面叫進來的？）是的，（這些人有沒有把詐賭
      的人押出去？）有帶出去……問完以後就帶出去外面，隔
      了二、三十分鐘後才回來……伊所看到的是詐賭的人被帶
      出去……後面都有跟一個人等語；及證人即在場觀看賭博
      之人游智健於原審法院審理時證稱：當時伊聽到現場的人
      說輸的錢還給伊，對方說沒有那麼多錢，雙方產生口角，
      幾個人就被帶出去……詐賭的人是被帶出去的，帶出去以
      後，大約過了半個小時至一個小時全部都回來了，好像聽
      他們講要賠錢……（你所謂被帶走的意思，是這些詐賭的
      人是被押走的？）對的等語（見原審法院卷 (二)93 年9
      月8日審判筆錄）；互核一致。是被告癸○○嗣於法院審
      理時翻異上開自白，否認共同毆打、妨害自由之辯解，自
      難憑信。又證人辛○○於本院審理時證稱被告癸○○確實
      有打電話通知證人，要證人載癸○○至證人住處，並一起
      檢查有問題的牌，從來並載被告返回現場，被告並無糾眾
      行為云云，惟被告於原審並未舉此有利證人，且本件事實
      確有糾集多人，有如前述，證人辛○○之證言，無從認為
      真實，自難採為被告有利之證明，附此敘明。
    綜上事證，上揭事實一所示被告子○○賭博犯行；上揭事實
    二所示被告癸○○共同傷害、妨害自由、強制等犯行均事證
    明確，應依法論科。
三、依被告癸○○於原審法院訊問時所述：金安貨運行是伊上班
    的地方，伊在該地方擔任貨物進出裝卸部分……（89年11月
    29日下午五時許是否在金安貨運行賭博？）有，之前小蔡先
    跑來找伊說有沒有地方可以賭，要跟伊借工作的地方賭，伊
    跟他說要跟老闆說才可以……伊忙完之後才去看他們賭，那
    時已經有一群人在賭了等語（見原審法院卷 (一) 92 年2月
    19日訊問筆錄）。則本件聚眾賭博財物當時，該處仍屬對外
    營業時間，自屬公眾得出入之場所。是上揭事實一部分，核
    被告子○○所為係犯刑法第266條第1項前段之賭博罪；上揭
    事實二部分，核被告癸○○所為，係犯刑法第302條第1項之
    以非法方法剝奪人行動自由罪及刑法第277條第1項之傷害罪
    。其與趙偉華、蘇仁哲及該二十餘名成年男子間，就此部分
    犯行有犯意之聯絡與行為之分擔，均為共同正犯；其等以一
    強暴行為拘束告訴人戊○等五人行動自由及以一共同傷害行
    為傷害告訴人戊○等人，均屬一行為之同種想像競合，應從
    一重之剝奪行動自由罪處斷。至公訴意旨認告訴人戊○遭拘
    束行動自由時間是直到89年12月1日，然依前揭卷附告訴人
    戊○之診斷證明書所載，告訴人戊○是於89年11月30日5時8
    分至該院外科急診接受治療，自應以告訴人戊○警詢中所述
    即89年11月30日凌晨2時許離開等語較為可採，是公訴人此
    部分認定妨害自由時間尚有未合。而「小蔡」之人僅係負責
    本件主持賭局，在被告癸○○發現詐睹之後，被告癸○○尚
    要其為此負責，難認「小蔡」與被告癸○○間有犯意聯絡，
    公訴人此部分認定亦有未洽，均附此敘明。又刑法第302 條
    第1項及第304條第1項之罪，其所保護之法益均為被害人之
    自由，而私行拘禁，仍不外以強暴、脅迫為手段，其罪質本
    屬相同，惟第302條第1項之法定刑，既較第304條第1項為重
    ，則以私行拘禁之方法妨害人自由，縱其目的使人行無義務
    之事，或妨害人行使權利，仍應逕依第302條第1項論罪，並
    無適用第304條第1項之餘地（最高法院30年上字第3701 號
    、29年上字第3757號判例意旨參照）。本件告訴人戊○等五
    人雖因被告癸○○右揭強暴行為而交出前揭財物，然被告癸○○此舉目的係在藉由拘禁告訴人戊○等人行動自由，以達
    到取回遭詐騙賭金之目的，按上所述，此部分已包括在妨害
    自由罪質中，自不再另論強制罪，併此敘明。
四、原審就被告子○○部分，因而予以論罪科刑，固非無見。惟
    查被告子○○原審審理期日之傳票，因查無此人直接退回原
    審法院，此有原審郵務送達公文封在卷可按（原審卷 (三)
    第29頁），該傳票並未合法寄存送達，因此被告子○○審理
    期日之傳喚並未合法，不得為一造辯論判決，原法院逕依刑
    事訴訟法第306條之規定為一造辯論判決，其審判當然違背
    法令，且原審未及比較易服勞役法條修正前後之折算標準，
    資為適用法律之依據，亦有未洽。檢察官上訴，執此指摘原
    判決此部分不當，核有理由，自應由本院將原判決此部分予
    以撤銷改判。爰審酌被告子○○犯罪之動機、手段、所生危
    害等一切情狀，量處罰金（銀元）壹仟元。又被告子○○行
    為後刑法第42條第2項業經於94年2月2日修正公布為第42 條
    第3項，其易服勞役之折算標準以新台幣一千元、二千元或
    三千元折算一日，並定於95年7月1日施行，此項修正有利被
    告，爰併諭知易服勞役之折算標準以新台幣一千元折算一日
    。原審就事實二部分，因而予被告癸○○論罪科刑，固非無
    見，惟查同案被告甲○○於本院審理時明確供稱詐賭之人有
    承認詐賭（本院卷第41頁反面），足證本件傷害等係肇因於
    戊○等五人詐賭，被告癸○○於短短之三個小時內賭輸百餘
    萬元，其情急氣憤之狀可知，公訴人對之求刑有期徒刑三年
    六月，難認妥適，且公訴人並未對該詐賭行為為追訴，參以
    被告承認大部分犯行，被告上訴認原判決此部分量刑過重，
    未予以自新機會，核有理由。又原判決論結欄漏引形法第
    277條第1項，亦有未洽。原判決此部分既有可議，自應由本
    院將原判決此部分予以撤銷改判。爰審酌本件起因於被告懷
    疑告訴人戊○等五人詐賭，惟被告癸○○不以合法途徑救濟
    ，邀集多人前來，私自以暴力方式解決及犯後之態度等一切
    情狀，量處有期徒刑陸月，公訴人就被告癸○○部分具體求
    處有期徒刑三年六月，本院衡酌上情，依罪刑相當原則，且
    告訴人等是否涉犯詐欺罪，未見檢察官依法偵辦，本院認被
    告癸○○以量處有期徒刑陸月為適當。末查被告癸○○等行
    為後刑法第41條業於90年1月4日正通過，並於90年1月10日
    公布，於同年1月12日生效施行，其修正條文為：「犯最重
    本刑為五年以下有期徒刑以下之刑之罪，而受六個月以下有
    期徒刑或拘役之宣告，因身體、教育、職業、家庭之關係或
    其他正當事由，執行顯有困難者，得以一元以上三元以下折
    算一日，易科罰金。但確因不執行所宣告之刑，難收矯正之
    效，或難以維持法秩序者，不在此限。」「併合處罰之數罪
    ，均有前項情形，其應執行之刑逾六月者，亦同」，與修正
    前刑法第41條比較結果，修正後之條文顯較有利於被告，本
    件既符合修正後刑法第41條第1項之情形，依修正前刑法第2
    條第1項前段規定，自應依90年修正之刑法第41條第1項前段
    規定諭知易科罰金之折算標準。又95年7月1日修正施行之刑
    法第41條第1項，易科罰金之折算標準為以新台幣一千元、
    二千元、三千元折算一日，此項修正不利被告，自仍應依修
    正前之規定，附此敘明。
五、公訴意旨另以：被告癸○○上揭以強暴方式取得告訴人戊○
    等五人財物，涉有刑法第346條第1項恐嚇取財罪嫌。按刑法
    上恐嚇取財罪，須行為人主觀上有為自己或第三人之不法所
    有意圖，客觀上有以惡害通知被害人，使被害人心生畏懼，
    始足當之。本件確有被告癸○○右揭所指詐賭之事，除迭據
    被告癸○○於警詢及偵、審中供述在卷外，被告甲○○、子
    ○○及證人游智健、陳清根於原審法院審理時均證述確實因
    此產生紛爭之事。而被告癸○○因此遭詐騙金額約一百多萬
    元，除據其自承在卷外，證人游智健就此於原審法院審理時
    亦證稱：當時伊看到癸○○輸了很多錢，記憶中有上百萬元
    等語。而被告癸○○自告訴人戊○等五人處取得遭詐騙之賭
    金一百二十二萬元後，確有將部分賭金交還給其餘在場賭客
    即被告何伯仁、游鎰豐、王志煌，此業據被告何伯仁於偵查
    中供稱：當天伊輸了六萬多元，（當天鄧給你們多少錢？）
    六萬元等語，被告游鎰豐供稱：當天伊輸了五萬元，（當天
    鄧給你們多少錢？）五萬元等語，被告王志煌供稱：伊輸了
    八萬多元，（當天鄧給你們多少錢？）八萬元等語（以上見
    90 年度偵字第8126號卷第122頁反面）。則被告癸○○因此
    取回之賭金與其所遭詐騙之金額，若合符節。本件告訴人戊○等五人既有以詐騙方式，取得被告癸○○之賭金，則被告
    癸○○民事上對之本即有權請求損害賠償，而其所取得數額
    ，復未逾越其所損失數額，難認其主觀上有不法所有意圖，
    雖其以暴力手段取回有所不當，但此係另涉如前述強制行為
    ，自難以此執為有不法所有意圖之認定。公訴人此部分所指
    自有未合，然依公訴意旨，認被告癸○○此部分行為與前揭
    所論妨害自由犯行間有方法、結果之裁判上一罪關係，爰不
    另為無罪諭知。檢察官就被告癸○○此部分上訴，認原判決
    為無罪之諭知，尚非允洽，指摘原判決此部分不當，惟原判
    決就妨害自由部分業已論罪科刑，就恐嚇取財部分不另為無
    罪之諭知，業於理由中論敘甚詳，檢察官此部分之上訴，核
    無理由，應該駁回。
六、被告子○○經合法傳喚無正當理由不到庭，爰不待其陳述，
    逕行判決。
貳、無罪部分：
一、公訴意旨略以：上揭事實二所示，被告甲○○、乙○○、壬○○、庚○○（起訴書誤載為黃進祺）與被告癸○○有犯意
    聯絡，被告壬○○有唆使二十餘名男子控制告訴人戊○等五
    人，被告壬○○、庚○○有動手毆打告訴人戊○等五人等行
    為，因認被告甲○○、乙○○、壬○○、黃建祺等人共同涉
    有妨害自由、傷害、恐嚇取財等罪嫌。
二、被告甲○○、乙○○、壬○○、庚○○於原審及被告甲○○
    、乙○○、庚○○於本院審理時均堅詞否認有公訴人此部分
    所指犯行，被告甲○○辯稱：被告癸○○發現右揭詐睹行為
    後，也要伊為此負責，伊才與告訴人戊○等五人一起被帶出
    ，伊並未動手毆打等語，被告乙○○辯稱：發生衝突後，伊
    只是在旁邊看，並未動手等語；被告壬○○於原審則辯稱：
    伊只是在場賭博而已，發生爭執後，伊就先與友人離開，並
    未在場等語，被告庚○○則辯稱：伊當天並未在場等語。
三、公訴人認被告甲○○、乙○○、壬○○、庚○○有此部分犯
    行，無非係以告訴人戊○等五人於警詢及偵查中之指訴為主
    要論據。按犯罪事實應依證據認定之，無證據不得認定犯罪
    事實；又不能證明被告犯罪者，應諭知無罪之判決；刑事訴
    訟法第154條第2項、第301條第1項分別定有明文。又告訴人
    之告訴，係以使被告受刑事訴追為目的，是其陳述是否與事
    實相符，仍應調查其他證據以資審認（最高法院52年臺上字
    第第1300號判例意旨參照）。經查：
（一）就被告甲○○部分，依告訴人戊○等五人於警詢中之指述
      ，及告訴人戊○、丑○○、丙○○、己○○嗣後於偵查中
      之指訴，均僅能證明本件告訴人戊○是受被告甲○○之邀
      ，遂邀集其餘告訴人一同前往賭博，對於告訴人戊○等五
      人被發現詐賭之後，被告甲○○有無共同參與毆打、限制
      行動自由等節，告訴人戊○等五人並未有任何指摘。而依
      告訴人丑○○於原審法院審理時所述：（在發生爭執的過
      程中，小包有無指揮或者動手打你們、或出言恐嚇？）沒
      有等語，告訴人丙○○於原審法院審理時所述：（小包在
      現場有沒有指揮任何的人，或者他自己本身有無動手？）
      沒有等語。再佐以本件被告癸○○發現詐賭後隨即要求主
      持賭場之「小蔡」、被告甲○○為此負責，已據認定如前
      。是公訴人所指被告甲○○此部分有共同參與一事，無證
      據足以證明。
（二）就被告乙○○部分，告訴人戊○等五人固於警詢中指訴其
      有參與此部分行為。然嗣後於偵查時，告訴人戊○、丑○○、丙○○、己○○則改稱：只記得乙○○在現場消注…
      …對於乙○○說沒有打伊等，沒有意見……乙○○是消注
      ，後來在場看等語（見90年度偵字第8126號卷第136至137
      頁）。佐以告訴人丑○○、丙○○前揭於原審法院審理時
      所證述，均僅指認被告乙○○當時在現場擔任「清圖」即
      賭金分配、抽取抽頭金之工作等情。則告訴人戊○等五人
      此部分警詢中之指訴，並非毫無瑕疵可指，自難執為被告
      乙○○此部分有罪之認定。
（三）就被告壬○○部分，告訴人戊○等五人固於警詢、偵查中
      指訴其有此參與部分行為。然於原審法院審理時告訴人丑
      ○○則改稱：（壬○○是不是受到癸○○的指示動手打你
      們？）應該不是他……（你被架出去的部分，車子上除了
      你之外還有誰？）除了伊之外，其他都是癸○○的朋友…
      …（壬○○是否有在車子上面？）他沒有押伊等語。告訴
      人丙○○於本院審理時亦改稱：（壬○○是否在現場賭博
      ？）在賭博的時候伊口渴，他好像是服務人員，有拿飲料
      給伊喝，（你有沒有聽到癸○○指示壬○○唆使現場的小
      弟維持秩序？）沒有，（他有沒有恐嚇你要你承認是郎中
      ？）沒有等語。則告訴人戊○等五人此部分指訴，並非毫
      無瑕疵可指。參以告訴人丑○○於原審法院審理時所述：
      伊被拳打腳踢的時候，有很多人打伊，伊根本沒有辦法認
      清楚是誰動手打伊，隔天伊等去報案之後，警察查到在現
      場的人拿他們的前科影像資料讓伊等指認，伊等就根據照
      片指認壬○○是其中一個等語，告訴人丙○○於原審法院
      審理時所述：伊被打的時候，伊就用手矇著頭，不知道誰
      打伊，（你在警詢中認得其中七個人是因為什麼原因認出
      來的？）因為他們都是當時在場的人，所以印象比較深等
      語。以告訴人戊○等五人當時與被告壬○○並不相識，是
      否僅因其在場而指認其亦有參與此部分行為，實屬可能。
      是告訴人戊○等五人此部分之指訴，實有誤認之可能。則
      公訴人此部分所引證據，不僅無法證明。而被告壬○○辯
      稱衝突發生後隨即與友人離開乙節，亦據證人即該名友人
      陳清耕於原審法院審理時證述屬實（見原審法院卷 (三
      )93 年12月28日審判筆錄），自難遽認被告壬○○有此部
      分犯行。
（四）就被告庚○○部分，告訴人戊○、丑○○、己○○、丙○○固於偵查中指稱：庚○○第一個打己○○，踢一腳，當
      時癸○○認為伊等詐賭，庚○○第一個打，阻止伊等說話
      云云。可見告訴人戊○等五人對於首次動手毆打之人印象
      頗深。何以告訴人丙○○於原審法院審理時卻改稱：（黃
      建祺指認照片上為什麼沒有簽名？）伊就是認識才會簽名
      ，伊就是不認識他，所以伊沒有簽名，伊等當時就是有見
      過他的人才會在指認照片上簽名等語。則偵查中此部分對
      被告庚○○之指訴，並非毫無瑕疵可指。再佐以告訴人丑
      ○○前揭於原審法院審理時所述，是在遭毆打時所見之指
      訴，則此部分之指訴，亦有誤認之可能，本院自難執此作
      為被告庚○○有罪之認定。
四、告訴人丑○○、丙○○、戊○於本院審理時猶陳稱不知何人
    對之毆打，綜上所述，公訴人此部分所舉證據，除告訴人戊○等五人分別於警詢及偵查中之指訴外，並無其他補強證據
    可佐，而告訴人戊○等五人之指訴，亦有如前述瑕疵甚至誤
    認之可能，自難執此作為不利於被告甲○○、乙○○、壬○○、庚○○之認定。綜上所述，自應為彼等無罪之諭知。原
    審因而為被告甲○○、乙○○、壬○○、庚○○此部分無罪
    之判決，核無不合。檢察官猶執前詞，認被告四人仍有妨害
    自由等犯行，指摘原判決此部分不當，核無理由，應該駁回
    。
五、被告壬○○、乙○○均經合法傳喚，無正當理由不到庭，爰
    不待其陳述，逕行判決。
據上論斷，應依刑事訴訟法第369條第1項前段、第364條、第368
條、第371條、第299條第1項前段，刑法第2條第1項、第28條、
第266條第1項前段、第302條第1項、第277條第1項、第55條後段
（修正前）、第41條第1項前段（修正前）、第42條第3項，罰金
罰鍰提高標準條例第1條前段、第2條（廢止前）、現行法規所定
貨幣單位折算新台幣條例第2條，判決如主文。
本案經檢察官鄭富銘到庭執行職務。
中　　華　　民　　國　　96　　年　　2 　　月　 　9　　日
　　　　　　　　　刑事第十二庭  審判長法　官   蔡永昌
　　　　　　　　　　　　　　　　　　  法　官   張正亞
　　　　　　　　　　　　　　　　　　  法　官   陳榮和
以上正本證明與原本無異。
檢察官及被告癸○○對妨害自由部分如不服本判決，應於收受送
達後十日內向本院提出上訴書狀，其未敘述上訴之理由者並得於
提起上訴後十日內向本院補提理由書（均須按他造當事人之人數
附繕本）。
其餘不得上訴。
                                      書記官   劉麗芬
中　　華　　民　　國　　96　　年　　2 　　月　　13　　日
附錄本案論罪科刑法條：
中華民國刑法第266條第1項
在公共場所或公眾得出入之場所賭博財物者，處一千元以下罰金
。但以供人暫時娛樂之物為賭者，不在此限。
中華民國刑法第277條第1項
傷害人之身體或健康者，處三年以下有期徒刑、拘役或一千元以
下罰金。
中華民國刑法第302條第1項
私行拘禁或以其他非法方法，剝奪人之行動自由者，處五年以下
有期徒刑、拘役或三百元以下罰金。
